臺灣臺中地方法院刑事判決　　　　　　　　94年度自字第58號
自　訴　人　甲○○
代　理　人　方文獻律師
被　　　告　丙○○
上列被告因侵占案件，經自訴人提起自訴，本院判決如下：
    主    文
丙○○無罪。
    理    由
一、自訴意旨如附件刑事自訴狀及刑事補充自訴理由狀所載。
二、按犯罪事實應依證據認定之，無證據不得認定犯罪事實，刑
    事訴訟法第一百五十四條第二項定有明文。又認定犯罪事實
    所憑之證據，無論係直接證據或間接證據，其為訴訟上之證
    明，須於通常一般人均不致有所懷疑，而確信其為真實之程
    度者，始得據為有罪之認定，倘其證明尚未達到此一程度，
    而有合理之懷疑存在，復無其他調查途逕可尋，法院即應為
    無罪之判決。再共犯之成立，除共同實施犯罪行為者外，其
    就他人之行為負共犯之責者，以有意思聯絡為要件，若事前
    並未合謀，實施犯罪行為之際，又係出於行為者獨立之意思
    ，即不負共犯之責，最高法院七十六年台上字第四九八六號
    及十九年上字第六九四號分別著有判例。本件自訴人認被告
    丙○○與乙○○共同涉有刑法第三百三十五條第一項之侵占
    罪嫌，無非以自訴人自訴乙○○侵占部分，業經台灣高等法
    院台中分院於民國九十四年一月二十五日，以九十三年度上
    易字第七四八號判處有期徒刑五月確定，被告與乙○○係夫
    妻關係，自訴人與乙○○合夥購地建屋期間，被告係人大建
    設股份有限公司負責人，人大建設股份有限公司與黃定簽立
    之工程承攬合約書及承攬工程移轉同意書，被告均有簽名，
    且自訴人提出之支出結算表二份均係被告所製作，為其主要
    論據。訊諸被告丙○○則堅詞否認侵占犯行，辯稱伊與乙○
    ○已於九十年十一月間離婚，九十年十二月間伊即離開人大
    建設股份有限公司，離開時伊已將經手之帳冊及資金交給乙
    ○○，伊以前僅係人大建設股份有限公司掛名負責人，該公
    司實際經營者係乙○○，伊在該公司只是負責記帳，自訴人
    提出之支出結算表二份，其中一份係乙○○將記帳資料交與
    伊製作，伊不知乙○○要伊記載之資料是否實在，另一份係
    事後自訴人要伊回去找資料再製作，自訴人自訴之事實與伊
    無關等語。經查自訴人自訴乙○○侵占部分，雖經台灣高等
    法院台中分院於九十四年一月二十五日，以九十三年度上易
    字第七四八號判處有期徒刑五月確定，但當時自訴人並未將
    被告列為共犯提起自訴，該判決亦未認定被告與乙○○間有
    何侵占之犯意聯絡及行為分擔。又本件自訴人係與乙○○共
    同出資購買坐落苗栗縣苑裡鎮○○段六一五、六一五之二至
    六一五之五及六一五之七至六一五之九地號土地，共計新台
    幣（下同）一千八百六十七萬二千六百二十五元（包含土地
    成本、佣金、勞務費用、利息、廣告費、稅捐、雜支），自
    訴人出資三分之一，乙○○出資三分之二，雙方並於八十九
    年六月十二日簽立協議書一紙為憑，八十八年十二月十五日
    ，為購買開始興建房屋所需之首批鋼筋，自訴人與乙○○復
    依三分之一及三分之二之比例，分別出資四十萬元及八十萬
    元，由乙○○依雙方之約定，負責於上開合資購得之土地上
    ，興建完成編號Ａ１至Ａ６等六戶房屋，及興建完成後，負
    責銷售事宜等情，有台灣高等法院台中分院九十三年度上易
    字第七四八號刑事判決及自訴人提出之協議書影本附卷可稽
    ，被告當時固為人大建設股份有限公司登記負責人，並在該
    公司與黃定簽立之工程承攬合約書及承攬工程移轉同意書簽
    名，惟該工程承攬合約書、承攬工程移轉同意書僅係記載人
    大建設股份有限公司將前述房屋交由黃定承攬建造，及黃定
    同意將承攬權利移轉予乙○○之旨，證人乙○○復證稱伊係
    於八十九年間與自訴人共同出資購買坐落苗栗縣苑裡鎮○○
    段六一五地號等八筆土地，伊出資三分之二，自訴人出資三
    分之一，自訴人出資之六百餘萬元拿給伊，後來在該八筆土
    地上建造六間房屋，建屋時自訴人另又出資四十萬元，伊出
    資八十萬元，自訴人出資之四十萬元，記得係由伊收取，伊
    係人大建設股份有限公司實際負責人，被告在該公司負責記
    帳，伊與被告於九十年十一月間離婚，被告於離婚後一個月
    即離開人大建設股份有限公司，前述房屋均由伊建造，買賣
    房屋及工程事宜均由伊處理，被告對伊與自訴人合夥建屋運
    作情形不知情，因被告係人大建設股份有限公司名義負責人
    ，所以伊要求被告在該公司與黃定簽立之工程承攬合約書及
    承攬工程移轉同意書簽名，被告離職時已將該公司帳冊、存
    摺、款項交給伊，自訴人提出之支出結算表二份，其中一份
    係由伊提供資料予被告記載等語，另有被告提出註記其與乙
    ○○已於九十年十一月二十六日辦理離婚登記之戶籍謄本，
    及載明「人大建設股份有限公司為乙○○所有，若需辦理過
    戶或其他必須用到證件時須無條件提供，盡從旁協助之義務
    」、「人大建設股份有限公司所有貸款、工程款、利息、應
    收帳款、應付帳款均與丙○○無關」之財產／債務分配協議
    書影本在卷足憑。參以自訴人自承伊所提證二支出結算表，
    係伊向被告說你有良心要將實際支出列出，所以被告自己列
    出交伊等語；證人黃定在台灣高等法院台中分院九十三年度
    上易字第七四八號乙○○侵占案件審理時證稱伊職業為泥水
    工，八十九年間在大甲欽才營造公司上班，沒有開設營造廠
    ，自己沒有承包工程、蓋房子經驗，乙○○叫伊做的，伊說
    好，伊也想要轉業，後來想一想，又不要了等語，益徵人大
    建設股份有限公司係由乙○○實際經營，被告僅係名義負責
    人，自訴人與乙○○合夥購地建屋事宜，包括收取合夥款項
    、建造及出售合建房屋，均由乙○○處理，尚乏任何事證可
    資認定被告確有共同侵占合夥款項之犯意及行為，自難僅憑
    被告曾依乙○○提供之資料及指示，製作自訴人與乙○○合
    夥購地建屋之支出結算表，並在人大建設股份有限公司與黃
    定簽立之工程承攬合約書、承攬工程移轉同意書上簽名，遽
    令被告負共同侵占罪責。此外又查無其他積極證據足證被告
    有何侵占犯行，不能證明被告犯罪，自應為其無罪之諭知。
據上論斷，應依刑事訴訟法第三百四十三條、第三百零一條第一
項，判決如主文。
中　　華　　民　　國　　94　　年　　11　　月　　15　　日
                    台灣台中地方法院刑事第八庭
                        審判長  法  官  朱光國
                                法  官  洪俊誠
                                法  官  鍾堯航
上正本證明與原本無異。
如不服本判決，應於送達後十日內向本院提出上訴狀（須附繕本
），上訴於台灣高等法院台中分院。
                                書記官  葉泰濃
中　　華　　民　　國　　94　　年　　11　　月　　15　　日
